# 非全资子公司注销时的账务处理

提问人：mh1011 时间：2021-09-23 08:05:05
母公司A对B公司投资，投资成本 500 万元，持股比例61.05%。A公司坏账政策为合并范围内关联方不计提坏账，同时B公司 2018 年起已无实际经营。A公司已于 2018 年对长期股权投资全额计提减值准备 500 万，对B公司的其他应收款单项计提坏账464.8万元。B公司计划于 2021 年注销。
2018 年A公司在单体公司层面计提对B公司其他应收款及长投减值，即：
借：信用减值损失 464.8
贷：坏账准备-其他应收款 464.8借：资产减值损失 500
贷：长期股权投资减值准备 500
合并层面因往来及长投抵消后，坏账准备及减值准备抵消：
借：坏账准备-其他应收款 464.8
贷：信用减值损失 464.8
借：长期股权投资减值准备 500
贷：资产减值损失 500
在合并层面抵消后， 2018 年对关联方往来计提坏账、对长投计提减值准备对合并报表无影响。
2021 年B公司注销，注销前将资产、负债进行清算清理，资产转入营业外收入、负债转入营业外支出科目。经处理后，B公司资产负债表期末余额均为 0 ，期初未分配利润-940万，当期净利润 940 万，期末未分配利润为0.
A公司单体层面将确认无法收回的其他应收款、及全额计提减值准备的长期股权投资核销：
借：坏账准备-其他应收款 464.8
贷：其他应收款-原值 464.8
借：长期股权投资减值准备 500
贷：长期股权投资 500
合并层面因B公司注销，形成真正的投资损失：
借：投资收益(其他应收款坏账) 464.8
贷：年初未分配利润 464.8
借：投资收益 (长投减值准备) 500
贷：年初未分配利润 500
因此在合并层面，真正的减值损失仍发生在B公司注销时，与单体层面何时计提坏账及减值准备无关。
请教陈版：
1 、上述账务处理是否合适？
2 、因为子公司注销，确系无力偿还相关债务，是否可将关联方之间的债权债务不做权益性交易？
3 、综上，合并报表中体现的投资损失为964.8万元，同时利润表中并入B公司当期净利润 940 万，注销当期确认的实际的投资损失为24.8万元，报表列报及对合并利润表的最终影响是否准确？
期盼陈版的回复！非常感谢！

回答人：chenyiwei
合并报表层面的影响（即，合并报表中要求达到的最终处理效果）应当是：B公司的净资产（扣减对母公司的应付款等在合并报表层面已被抵销的部分，仅指对集团外的资产和负债）减去由少数股东承担的损失后，剩余部分均计入合并报表层面的投资收益。主帖中“因此在合并层面，真正的减值损失仍发生在B公司注销时，与单体层面何时计提坏账及减值准备无关”这个理解基本合理，且合并报表层面不单独确认减值损失，是并入投资收益中。